臺灣高等法院刑事判決　　　　　　　　　　　　　　九十三年度上易字第七九六號
　　上　訴　人　臺灣桃園地方法院檢察署檢察官
　　被　　　告　乙○○
右上訴人因被告偽造文書案件，不服臺灣桃園地方法院九十二年度易字第七九六號，
中華民國九十三年三月九日第一審判決（起訴案號：臺灣桃園地方法院檢察署九十一
年度偵續字第一０三號），提起上訴，本院判決如左：
    主  文
原判決撤銷。
乙○○明知為不實之事項，而使公務員登載於職務上所掌之公文書，足以生損害於公
眾及他人，處拘役肆拾日，如易科罰金，以佰元折算壹日。
    事  實
一、乙○○明知登記為其所有位於桃園縣桃園市○○段三０三地號之土地所有權狀（
    權狀字號：一六七六六號）及坐落其上建號一八五三號、門牌號碼：桃園縣桃園
    市○○路○段二一七巷二三號之建築改良物所有權狀（權狀字號：０六五八九號
    ），已於民國八十一年十二月間，交由其前媳婦甲○○（本件行為時原名李併麗
    ）向國泰人壽保險股份有限公司辦理抵押借款，該權狀仍在甲○○保管中並未遺
    失，嗣因與甲○○交惡，復欲出售上開房地，乙○○竟於八十七年六月九日，向
    桃園縣桃園地政事務所承辦之公務人員佯稱上開權狀業已遺失，使該地政事務所
    不知情之公務員將此不實事項，登載於職務上所掌管之公文書之公告內，並據以
    補發所有權狀二紙，乙○○則持交信義房屋仲介公司代為出售，足以生損害於地
    政機關對於不動產管理之正確性及持有人甲○○之權益。
二、案經甲○○訴由臺灣桃園地方法院檢察署檢察官偵查起訴。
    理  由
一、訊據被告乙○○固坦承有於前揭時地以遺失所有權狀之理由申請補發所有權狀，
    惟否認有前揭事實之犯行，辯稱我不知所有權狀在告訴人手裡云云，然查前揭事
    實，業據告訴人甲○○指訴綦詳，被告亦稱其於八十七年六月初當時有想到在八
    十一年間有將所有權狀交予告訴人向國泰人壽辦理抵押借款等（見原審卷第十七
    ），足見被告已知前揭之所有權狀係在告訴人處，雖被告稱其八十七年六月初有
    向告訴人要所有權狀，告訴人說不在他那裡等，惟當時被告與告訴人感情已交惡
    ，有被告於八十七年六月十七日寄予告訴人之存證信函在卷可證，證人即被告之
    子洪健峰於原審亦承認當時其與告訴人之關係，亦已不好了等，足見在此情感交
    惡下，且尚需以存證信函告知被告不可能去詢問告訴人有無保管前揭之所有權狀
    ，證人洪健峰稱其母親即被告有問告訴人，告訴人稱沒有拿等，並無積極之事證
    足資證明其所述與事實相符，是證人洪健峰此部分之所述，尚難為被告有利之認
    定，又被告於檢察官偵查時稱前揭所有權狀原來放在家裡，後來不知道為何會在
    告訴人那裡，不知道所有權狀在告訴人處等（見九十一年度偵續字第一○三號卷
    第九四頁背面），與其於原審所述已不一，且其嗣又稱告訴人趁其不注意而將所
    有權狀占為己有或稱告訴人竊佔等，被告前後所述不一，亦無積極之事證足以證
    明其所述為事實，顯見被告此部分之所述不可採，亦無從推翻其明知前揭所有權
    狀在告訴人處之事實，況告訴人於接獲被告八十七年六月十七日寄予告訴人之存
    證信函後，於八十七年六月二十五日亦以存證信函回覆被告稱前揭所有權狀在其
    保管中，亦有該存證信函在卷可憑，被告竟不向地政機關撤銷其所有權狀之補發
    申請，亦可知其明知該所有權狀係在告訴人保管中，雙方有爭執糾紛中，告訴人
    尚不會交付該所有權狀，而被告於嗣後亦提起民事訴訟請求返還前揭之所有權狀
    之訴，亦有原審之民事判決及裁定在卷可證，更足以證明被告原即知道所有權狀
    係在告訴人保管中，復有土地登記申請書、登記清冊、切結書、不動產權利書狀
    滅失清單、土地及建物登記謄本在卷可查，被告前揭所辯，顯係卸責之詞，委無
    足採，本件事證明確，被告之犯行，堪以認定。
二、被告明知其上開土地及建物所有權狀並未遺失，竟仍向地政機關以遺失為由，申
    請補發，使不知情之公務員將此一不實事項登載於職務上所掌之公文書之公告上
    ，自足以生損害桃園地政事務所對所有權狀核發管理之正確性及所有權狀持有人
    甲○○。核被告所為，係犯刑法第二百十四條之使公務員登載不實事項於公文書
    罪。再被告取得之桃園地政事務所補發之所有權狀二紙持交信義房屋仲介公司代
    為出售前揭之不動產，惟該所有權狀並無不實之登載，是尚難認被告行使之行為
    ，公訴人認被告尚有行使之行為，尚有未洽，惟此與前揭論罪科刑之部分有高低
    度之一罪之關係，故此部分不另為無罪之諭知。又被告行為後，刑法第四十一條
    之規定，業經於九十年一月四日修正，並經總統於九十年一月十日公布，依法於
    九十年一月十二日生效，而修正後之刑法第四十一條第一項之規定「犯最重本刑
    為五年以下有期徒刑以下之刑之罪，而受六個月以下有期徒刑之宣告，因身體、
    教育、職業、家庭之關係或其他正當事由，執行顯有困難者，得以一元以上三元
    （業據罰金罰鍰提高標準條例第二條前段規定，就其原定數額提高為一百倍折算
    一日）以下折算一日，易科罰金，但確因不執行所宣告之刑，難收矯正之效，或
    難以維持法秩序者，不在此限」，對於被告並無不利，依刑法第二條第一項前段
    之規定，適用裁判時之新法。
三、原審未綜合全案之事證，遽採被告之辯解而為被告無罪之諭知，尚有未洽，檢察
    官上訴意旨就此指摘原判不當，尚非無理由，應由本院將原判決撤銷改判，爰審
    酌被告犯罪之動機、目的、手段、所生危害及犯後態度等一切情狀，量處如主文
    所示之刑，並諭知易科罰金之折算標準。
據上論斷，應依刑事訴訟法第三百六十九條第一項前段、第三百六十四條、第二百九
十九條第一項前段，刑法第二條第一項前段、第二百十四條、第四十一條第一項前段
、罰金罰鍰提高標準條例第一條前段、第二條判決如主文。
本案經檢察官洪泰文到庭執行職務。
中      華      民      國     九十三   年    九      月      三十    日
                              臺灣高等法院刑事第十七庭
                                  審判長  法  官  陳  正  雄
                                          法  官  許  錦  印
                                          法  官  許  宗  和
右正本證明與原本無異。
不得上訴。
                                          書記官  沈  秀  容
中      華      民      國     九十三   年    十     月         五    日
附錄：本案論罪科刑法條全文
中華民國刑法第二百一十四條
(使公務員登載不實罪)
明知為不實之事項，而使公務員登載於職務上所掌之公文書，足以生損害
於公眾或他人者，處三年以下有期徒刑、拘役或五百元以下罰金。
